臺灣板橋地方法院刑事裁定　　　　　　96年度交聲字第645號
原處分機關　交通部公路總局臺北區監理所
異　議　人
即受處分人　甲○○
上列異議人即受處分人因違反道路交通管理處罰條例案件，對於
交通部公路總局臺北區監理所民國96年4月16日所為北監自裁字
裁40-AEV123614號處分不服，聲明異議，本院裁定如下：
    主  文
異議駁回。
    理  由
一、異議意旨略以：緣異議人即受處分人甲○○之子杜建昌（違
    規當日駕駛異議人所有車號3 C －2196號小客車之駕駛人）
    係於（96年）1 月1 日下午行經北平西路進重慶北路口時，
    停等紅燈時遭後方來車追撞，立刻向當地警局做報案動作，
    也迅速得到警方大力的協助。但於日後卻收到警方開出的紅
    單違規事實上註明『未帶行照』，對此感到困惑。於事故當
    時，當警員提出行車執照的要求，因駕駛人慌亂之故，未即
    時提出行車執照，並回覆放在家裡。但在事故處理完成前即
    發現行車執照並非未隨身攜帶，且立刻向處理員警提出是否
    需要提供行車執照以供查驗之需求，員警回覆不需要，但卻
    於日後收到罰單一張，自有未服。為此聲明異議，請求撤銷
    原處分云云。
二、按「汽車行駛有下列情形之一者，處『汽車所有人』新臺幣
    三百元以上六百元以下罰鍰：二、行車執照、．．．，未隨
    車攜帶。」道路交通管理處罰條例第14條第2 款前段定有明
    文。次按道路交通安全規則第12條規定「汽車行車執照、拖
    車使用證應隨車攜帶，以備查驗」。
三、經查：
    （一）本件異議人甲○○之子杜建昌係駕駛異議人所有之車
          號3C-2196 號自用小客車，於96年1 月1 日17時20分
          許，沿臺北市○○○路東向西行駛，在接近重慶北路
          之路段遭後方一部同向沿同車道行駛之車號FA-128號
          營業用大客車前車頭擦撞而發生車禍事故，由於上述
          自用小客車之駕駛人杜建昌於當場無法出示汽車行車
          執照，並自稱該行車執照放在家裡未隨身攜帶，而有
          「未帶行車執照」交通違規，經警舉發，通知車主應
          於96年2 月24日前自動繳納罰鍰，有臺北市政府警察
          局96年1 月24日之北市警交字第AEV1236 14號舉發違
          反道路交通管理事件通知單影本1 紙在卷，異議人不
          服，原舉發機關臺北市政府警察局中正第一分局於96
          年3 月19日以北市警中正一分交字第09630294400 號
          函，敘明舉發異議人違規之經過及舉發依據，嗣交通
          部公路總局臺北區監理所因異議人聲明不服，乃於96
          年4 月16日以北監自裁字裁40-AEV123614號對上述自
          小客車之所有人即異議人為裁決處分，就異議人「（
          汽車所有人）行車執照未隨車攜帶」之交通違規行為
          ，裁處異議人罰鍰新臺幣（下同）300 元，有卷附上
          開函文及裁決書影本各1 份為佐。
    （二）異議人雖仍執前詞置辯，惟經本院傳喚本件執行舉發
          之員警乙○○針對異議人「（汽車所有人）行車執照
          未隨車攜帶」交通違規事件到庭作證並與杜建昌對質
          ，其於本院調查時到庭具結證稱：「96年1 月1 日下
          午17時20分許，當時已經天黑了。車號3C-2196 號與
          一部營業大客車FA-128號車輛發生交通事故，是我去
          處理的，經過筆錄訊問過程，由我們交通事故處理組
          分析研判，3C-2196 號車輛車主未帶行照，按照交通
          安全規則第12條規定，汽車行車執照應隨身攜帶以備
          查驗，但3C-2196 號車主沒有帶行照，所以我就開罰
          。（審判長問：對於異議人抗辯原本沒有找到行照，
          但是後來有找到了，對此有何意見？）此有杜建昌的
          談話紀錄可供查證，他也是說行車執照未帶放在家裡
          。（審判長問：當時3C-2196 號的車子駕駛是杜建昌
          ？）是的。（審判長問：異議人甲○○有無乘坐該車
          ？）沒有，他當時不在車上。」（見本院96年6 月7
          日訊問筆錄）。又據當日駕駛人即異議人之子杜建昌
          到庭具結證稱：「（審判長問：『乙○○警員』他有
          無要求你出示行車執照？）有。（審判長問：你有拿
          出行車執照給警察查驗？）在現場時警察要求我出示
          行車執照及駕駛執照，在皮夾我有找到我的駕駛執照
          ，但是行車執照因為當時慌亂，所以沒有辦法找到，
          在事故處理時我有問警員說需不需要行車執照，警察
          說不需要，所以我就沒有拿行車執照。（審判長問：
          你在現場後來有跟警察反應說你有找到行車執照？）
          有，但是警察說不需要。（審判長問：依據96年1 月
          1 日下午6 時15分你接受警察訪談的談話紀錄表，警
          察問你有無帶行車執照，你表示你沒有，行車執照放
          在家裡，對此有何意見？）這是當時案發時警察做的
          筆錄，一開始時我一時慌亂所以找不到行車執照，在
          事故處理完成之前我有詢問警員說我是否要補行照，
          警員跟我說不需要，這是在還沒有離開事故現場（見
          同上筆錄）。（審判長問證人乙○○：對於杜建昌所
          述有何意見？）證人乙○○證稱：當時杜建昌是說我
          行照放在家裡，是不是要請人送過來。（審判長問證
          人杜建昌：有何意見？你有拿出行車執照給乙○○或
          是其他處理的警員？）證人杜建昌證稱：我跟警員明
          確的問是不是要補上行照。當時沒有。（審判長問證
          人乙○○：你們對於汽車駕駛人接受盤查或詢問時，
          表示未帶行車執照，但駕駛人後來又表示已找到行車
          執照，你們在處理現場的一般處理原則？是否會開罰
          單？當時是否有可能你們雙方的談話有誤會？）證人
          乙○○證稱：我們會更正談話紀錄。若是現場就有出
          示，是不可能依未帶行照來舉發的。沒有，我們是按
          照交通事故的處理準則來處理成案的。（審判長問證
          人杜建昌：有無其他意見？）證人杜建昌證稱：當時
          我有回覆警員我是否需要補上我的行照，在事故現場
          未當場出示的原因是警員說不需要。（審判長問證人
          乙○○：處理交通違規是否有這樣的情形？）證人洪
          治世證稱：若是整個程序處理中，若他有出示的話，
          是不可能開罰的，一定會讓他補正。」（見同上筆錄
          ）
    （三）觀證人乙○○警員對於異議人有關本案「行車執照未
          隨車攜帶」之違規過程指述詳實，並於當場製作談話
          紀錄表，隨後依據該警察局交通事故處理組警員分析
          肇事責任而舉發，其對於證人杜建昌當時是表示「行
          照未帶、放在家裡」，而非杜建昌自稱後來又找到等
          情，指證內容詳實明確，並與事故發生之初所製作經
          杜建昌簽認之卷附交通事故談話紀錄表填載對話情形
          相符，而交通警察掣單舉發違反道路交通管理處罰條
          例所列之違規事實，本質上為行政處分，係公務員基
          於職務上之權力，依法就特定之具體事件所為之具公
          法上效果之單方行政行為，基於公務員為公法上行為
          具有公信力之原則，該行政處分當可被推定為真正，
          本此公信原則，立法者乃賦予行政機關制定違反道路
          交通事件統一裁罰標準及處理細則，使執勤警員得當
          機處分以達其維護交通秩序、安全之行政目的，是員
          警就所見之違規情形，於法令規定範圍內為逕行舉發
          之處置，在無反證之情況下，自可信為真實。再者，
          員警除依法舉發並製作交通事故談話紀錄表外，更願
          到庭具結接受詢問，而其與異議人素不相識，其僅依
          法執行執務，衡情更無故為虛偽指證而甘冒偽證重罪
          之必要，員警指證異議人有上述之交通違規事實，於
          當場製作談話紀錄予以舉發，當屬有據。
四、據上所析，原處分機關援引道路交通管理處罰條例第14條第
    2 款前段規定，就「行車執照未隨車攜帶」之交通違規行為
    ，裁處汽車所有人即異議人罰鍰300 元，並無違誤或不當，
    本件異議為無理由，應予駁回。
據上論斷，應依道路交通案件處理辦法第19條，裁定如主文。
中　　華　　民　　國　　96　　年　　9 　　月　　11　　日
                      交通法庭    法  官  陳恆寬
上列正本證明與原本無異。
如不服本裁定應於送達後5日內向本院提出抗告狀
                                  書記官  張惠芳
中　　華　　民　　國　　96　　年　　9 　　月　　12　　日
